【裁判字號】    98,選上訴,5
【裁判日期】    980902
【裁判案由】    選罷法等
【裁判全文】
臺灣高等法院花蓮分院刑事判決         98年度選上訴字第5號
上  訴  人  臺灣花蓮地方法院檢察署檢察官
上  訴  人
即  被  告  甲○○
選任辯護人  吳明益律師
            籃健銘律師
上  訴  人
即  被  告  丙○○
上列上訴人因被告等違反公職人員選舉罷免法等案件，不服臺灣
花蓮地方法院97年度選訴字第12號中華民國98年2 月20日第一審
判決（起訴案號：臺灣花蓮地方法院檢察署97年度選偵字第4 號
），提起上訴，本院判決如下：
    主     文
原判決關於丙○○部分撤銷。
丙○○犯有投票權人收受賄賂罪，處有期徒刑肆月，如易科罰金
，以新臺幣壹仟元折算壹日。褫奪公權壹年。所收受之賄款新臺
幣伍佰元沒收。
其餘上訴駁回。
    事實及理由
一、本案經本院審理結果，認第一審以上訴人即被告甲○○對於
    有投票權之人，交付賄賂，而約其投票權為一定之行使；上
    訴人即被告丙○○犯有投票權人收受賄賂罪，各判處如原判
    決主文所示之刑，除上訴人即被告丙○○另涉犯偽造文書案
    件，經原法院於民國97年12月11日以97年花簡字第1174號判
    決應執行有期徒刑1年7月確定在案，故不宜宣告緩刑外，其
    餘認事用法並無不當，量刑亦稱妥適，應予維持，並引用如
    附件第一審判決書記載之事實、證據及理由。
二、原判決撤銷部分（即上訴人即被告丙○○被訴犯有投票權人
    收受賄賂罪部分）：
（一）上訴意旨略以：被告丙○○前因偽造文書案件，經原法院
      於97年12月11日以97年花簡字第1174號判決確定在案；復
      因違反公職人員選舉罷免法案件，經原法院於97年11月25
      日以97年度選訴字第6 號判決在案，足見丙○○已與法定
      緩刑條件不符，依法自不得為緩刑之宣告，原審未察，逕
      宣告緩刑2 年，自屬判決違背法令。
（二）被告丙○○於本院審理之初否認犯行，嗣後經本院曉諭後
      ，始對犯罪事實坦承不諱，並請求法院從輕量刑。惟按量
      刑之輕重及應否宣告緩刑，係屬事實審法院得依職權自由
      裁量之事項，茍於量刑時，已依行為人之責任為基礎，並
      斟酌刑法第57條各款所列情狀，而未逾越法定範圍，又未
      濫用其職權，即不得遽指為違法。又刑法第59條之酌量減
      輕其刑，必於犯罪之情狀，在客觀上足以引起一般同情，
      認為即予宣告法定低度刑期，猶嫌過重者，始有其適用（
      最高法院51年台上字第899 號判例意旨參照）。次按緩刑
      要件為受2 年以下有期徒刑、拘役或罰金之宣告，而有下
      列情形之一，認以暫不執行為適當者，得宣告2年以上5年
      以下之緩刑，其期間自裁判確定之日起算：一、未曾因故
      意犯罪受有期徒刑以上刑之宣告者。二、前因故意犯罪受
      有期徒刑以上刑之宣告，執行完畢或赦免後，5 年以內未
      曾因故意犯罪受有期徒刑以上刑之宣告者。刑法第74條第
      1 項定有明文。經查，本案原判決於量刑時業已依刑法第
      57條規定審酌被告相關一切情狀，既未逾越法定刑度，亦
      未濫用自由裁量之權限，被告丙○○上訴所稱「衡酌行賄
      金額及其他範圍等一切情狀，被告惡性並非重大，灼然至
      明。」、「揆諸上訴人平日篤力公務，素行端正，衡酌上
      情之犯罪情狀，以及原住民民族參與民主選舉於現在台灣
      社會所處之特殊情境... 」等語，皆不屬被告於犯罪之情
      狀，在客觀上足以引起一般同情，認為即予宣告法定低度
      刑期，猶嫌過重之具體事由，僅可為法定刑內科刑輕重之
      標準，不得據為酌量減輕之理由。原審衡酌上情，判處被
      告丙○○有期徒刑4 月，其他犯罪情節相同之同案被告亦
      為同等之刑度，至為允當，被告丙○○此部分上訴，應無
      理由。又審酌被告前曾因偽造文書案件，經原法院以97年
      度花簡字第1174號判處有期徒刑1年7月，緩刑4 年確定，
      有被告前案紀錄表在卷可稽，其係於5 年內再犯本案法定
      本刑有期徒刑3 年以下之有投票權人收受賄賂罪，不符宣
      告緩刑要件，依法不得為緩刑宣告，原審漏未審酌及此，
      遽為緩刑宣告，於法自有未合。檢察官執此理由聲請上訴
      ，認為原判決違背法令，為有理由，自應由本院將原原判
      決所為本案被告丙○○之緩刑宣告予以撤銷，始為適法。
三、其他上訴駁回部分（即原判決關於甲○○部分）：
（一）上訴意旨略以：被告甲○○始終飾詞否認犯行，嗣於原審
      言詞辯論終結前，經原審法院曉諭後，曾坦承犯行，然於
      原審據此從輕判決後，竟復提起上訴，顯仍心存僥倖，並
      非真心悔過，從而原審就甲○○量刑部分，已有顯不相當
      之情，自屬於法有違，而無足維持云云。經查，上訴權為
      憲法所保障之人民基本訴訟權，被告於收受判決後，若不
      服判決即可於上訴期間內提起上訴，姑不論被告上訴有無
      理由，惟被告不服原判決提起上訴，乃憲法及法律上所賦
      予被告之訴訟權利，其行使與否自非他人所得置喙；況刑
      事訴訟法上尚有被告上訴不利益變更禁止之原則，被告為
      自己訴訟上之利益而上訴，自不得率稱為濫行上訴；再者
      ，被告於原審判決後，是否提起上訴，係發生於原審判決
      後之新事由，顯非原審於判決時所得審酌，檢察官於決定
      提起本案上訴與否時，應就原判決程序上或實體上有何違
      誤之處，具體指摘，徒以原審判決後之被告上訴權行使與
      否為斷，而遽認原審未及審酌，而提起上訴，於法尚屬無
      據。公訴人上訴意旨，指摘有關被告甲○○編詞任意提起
      上訴，顯然非真心悔過部分，請求再從重量刑云云，恐有
      違背憲法保障人民訴訟權之精神，尚非可取。
（二）被告甲○○於本院審理之初，仍否認犯行，嗣後經本院曉
      諭後，始對犯罪事實坦承不諱，並請求法院從輕量刑。惟
      按量刑係屬事實審法院得自由裁量之職權，並應受比例原
      則等法則之拘束，非可恣意為之，致礙其公平正義之維護
      ，必須兼顧一般預防之普遍適應性與具體個案特別預防之
      妥當性，始稱相當。而刑法第57條規定係科刑時應審酌被
      告犯罪之一切情狀，予以例示應注意之事項，以為科刑輕
      重之準據；至刑法第59條之酌量減輕其刑，必於犯罪之情
      狀，在客觀上足以引起一般同情，認為即予宣告法定最低
      度刑期，猶嫌過重者，始有其適用。故前者為量刑之標準
      ，後者為酌減之依據，兩者有別，不容混淆。又量刑係法
      院就繫屬個案犯罪之整體評價，為事實審法院得依職權自
      由裁量之事項，量刑判斷當否之準據，應就判決之整體觀
      察為綜合考量，苟已斟酌刑法第57條各款所列情狀，而未
      逾越法定刑度，如無偏執一端，致有明顯失出失入之恣意
      為之情形，上級審法院即不得單就量刑部分遽指為不當或
      違法。經查，原判決就如何量定被告甲○○宣告刑之理由
      ，業已翔實審酌，予以綜合考量，並依刑法第59條酌減其
      刑，判處被告有期徒刑2 年，經核原審量刑並無濫用量刑
      權限，亦無其他失出或失入之違法或失當之處。被告甲○
      ○置原判決前開量刑審酌之詳細論述於不顧，徒憑己意，
      指摘原審量刑過重，且其指稱於審理中自白，本案賄款金
      額500元非鉅及行賄對象僅5人，惡性並非重大，又平日篤
      力公務，素行端正，衡酌本案犯情及原住民民族參與民主
      選舉於現在台灣社會所處之特殊情境，仍有客觀上足以引
      起一般同情之情形等語，洵已為原判決所審酌，原判決據
      此已說明斟酌之理由及依其斟酌之結果而為量刑，殊難有
      何不當。被告以原判決量刑過重提起上訴，殊無可取，難
      謂有理由，應予駁回。
四、綜上所述，被告丙○○上訴請求從輕量刑，雖無可取，然原
    判決宣告被告丙○○緩刑部分，既有違誤，檢察官亦據此提
    起上訴，應由本院予以撤銷改判。另被告甲○○上訴請求從
    輕量刑，檢察官上訴請求從重量刑，均無理由，應予駁回。
據上論斷，應依刑事訴訟法第368條、第369條第1項前段、第373
，判決如主文。
本案經檢察官乙○○到庭執行職務。
中    華    民    國    98    年    9    月    2    日
                   刑事庭審判長法  官  謝志揚
                               法  官  林慶煙
                               法  官  劉雪惠
以上正本證明與原本無異。
被告丙○○犯罪部分不得上訴。
被告甲○○犯罪部分得上訴。
如不服本判決，應於收受送達後10日內向本院提出上訴書狀，其
未敘述理由者，並得於提起上訴狀後10日內向本院補提理由書（
均須按他造當事人之人數附繕本）「切勿逕送上級法院」。
告訴人或被害人如對於本判決不服者，應具備理由請求檢察官上
訴，其上訴期間之計算係以檢察官收受判決正本之日期為準。
中    華    民    國    98    年    9     月    2     日
                               書記官  李德霞


司法院資訊處製作；財團法人民間司法改革基金會備份。
